臺灣臺北地方法院民事裁定　　　　　　　 95年度破字第120號
聲　請　人　甲○○
上列聲請人聲請破產宣告事件，本院裁定如下：
    主  文
聲請駁回。
聲請程序費用新臺幣貳仟元由聲請人負擔。
    理  由
一、本件聲請意旨略以：聲請人因父母負有龐大債務，為減少父
    母負擔，自學生時起即半工半讀，並向銀行申請助學貸款以
    支付學費，惟為應付生活開銷，須再向銀行貸款。嗣畢業後
    又向銀行貸款以協助父母先處理債務，並將名下一部汽車轉
    手他人，清償部分債務，並辭去原來固定工作，至市場販賣
    魚類製品以增加收入。因生意時好時壞，營收不固定，不得
    不再向銀行借貸，而陷入以債養債之窘境。聲請人有解決債
    務之誠意，想與債權人協商，但光是利息每月即需新臺幣（
    下同）4萬餘元，聲請人每月收入最佳亦僅3萬餘元，現每日
    均遭債權人之逼債脅迫，甚至威脅恐嚇，承受甚大之精神壓
    力。聲請人現今總負債約213萬元，現今資產有車輛一部，
    現金305,000元，總值約335,000元，債務已超過總資產甚多
    ，已達宣告破產程度等語。
二、按破產，對債務人不能清償債務者，宣告之，民事訴訟法第
    57條定有明文。所謂不能清償係指債務人欠缺清償資力，對
    應即時清償金錢或得易為金錢之債務，一般、繼續且客觀的
    不能支付。債務人是否不能清償債務，須綜合債務人之財產
    、信用及能力加以評估。所謂應即時清償之債務，係指清償
    期屆至且已受到債權人請求清償之債務。惟：破產者，乃債
    務人不能清償其債務時，為使多數債權人得公平滿足，就債
    務人之總財產，由法院參與其事，為一般強制執行之訴訟程
    序也。所謂不能清償債務，係指應即時清償之債務，客觀上
    不論以正當之財產、勞務、信用、均無法繼續清償之意。又
    ：「破產還債固法所許，惟宣告破產須以債務人不能清償所
    負債務為要件，而關於該要件之是否具備，則應由管轄債務
    人營業所之管轄法院裁判之」、「破產，對債務人不能清償
    債務者，宣告之，為破產法第57條所明定。又依同法第148
    條規定之旨趣，除債務人之財產不敷清償破產財團之費用及
    財團之債務外，尚難認無宣告破產之實益。是以法院就破產
    之聲請，應依職權為必要之調查，倘債務人確係毫無財產可
    構成破產財團，或債務人之財產不敷清償破產財團之費用及
    財團之債務，無從依破產程序清理其債務時，始得以無宣告
    破產之實益，裁定駁回聲請，此觀司法院25年院字第1505號
    解釋自明。」有最高法院19年度上字第445號判例、86年度
    臺抗字第479號裁判意旨，足資參照。
三、法院為破產宣告時，應選任破產管理人，並決定申報債權期
    間及第一次債權人會議期日（破產法第64條）；破產管理人
    應就會計師或其他適於管理該破產財團之人中選任之（同法
    第83條第 1項）；破產管理人就任後，應清查、整理債務人
    之財產狀況（同法第87條至第89條），並編造債權表及資產
    表（同法第94條），必要時尚須執行破產法第90條至第93條
    所規定之職務，其職務內容甚為繁雜，應由法院核定給予相
    當之報酬（同法第84條）；另法院應依聲請或依職權召集債
    權人會議(同法第116條），由債權人會議聽取破產管理人之
    報告、議決法定事項並行使其他權限（同法第119條、第120
    條等）；債權人會議得選任監查人一人或數人(同法第120條
    第 1款），依司法院25年院字第1529號解釋，監查人係必要
    機關，不得免設，而監查人職司破產程序之監督，破產法賦
    予之權限甚多，職責繁重，應由法院斟酌其工作情形定其報
    酬數額（同法第128條、第84條)。由以上所述破產程序之進
    行，應支出相當之費用，顯可預期；倘債務人毫無財產，無
    法構成破產財團，或其所構成破產財團之財產，顯不敷清償
    破產財團費用及財團債務，破產程序無由進行，參酌破產法
    第 148條規定：「破產宣告後，如破產財團之財產不敷清償
    財團債務時，法院因破產管理人之聲請，應以裁定宣告破產
    終止」之立法意旨、及上開最高法院裁判意旨，應以裁定駁
    回該破產之聲請。
四、經查，聲請人於91年之所得約有105,113元；92年所得約有3
    05,178元；93年所得約有361,626元；94年所得約有286,418
    元；並有SAAB廠牌之汽車一部，有本院調取之稅務電子閘門
    財產所得調件明細表在卷可稽。聲請人自陳有現金305,000
    元，汽車價值約3萬元，合計財產總價約335,000元。而聲請
    人積欠之債務，經本院向各該銀行命其陳報債權額，分別為
    台新國際商業銀行225,373元；萬泰商業銀行50,925元；華
    南商業銀行87,180元；香港上海匯豐銀行885,394元；日盛
    商業銀行296,210元；陽信商業銀行31,967元；中國信託商
    業銀行17,324元；國泰世華商業銀行42,643元；聯邦商業銀
    行34,533元；合計1,671,549元。聲請人係民國69年7月23日
    出生，目前年僅26歲，正值體力旺盛之年。又聲請人係真理
    大學統計系精算系畢業，應有相當之專業能力，計算其至65
    歲，尚有39年之工作能力；其積欠人之債務合計有1,671,54
    9元，以其正值體力旺盛之年，又具專業能力，尚難認其具
    有不能清償所負債務之要件。再依據聲請人提出之債權人清
    冊，其所有債權人均為金融機構，如聲請人確有335,000元
    之資產及相當之工作能力，當得依自94年12月間由銀行公會
    啟動之「消費金融債務協商機制」，與債權銀行協商簡化還
    款程序、降低利息，俾以合理方式分期清償積欠各債權銀行
    之債務，而非將所餘資產浪費於破產程序，反而令各債權銀
    行平白損失對於聲請人之債權。因此，本院認為依據債務人
    之現有資產、工作潛力、本件債務之金額與性質，本件聲請
    人尚無不能清償債務之情事。是揆諸前揭說明，聲請人聲請
    宣告破產，與法律規定之要件不符，核無理由，應予駁回。
五、爰依破產法第5條、民事訴訟法第95條、第78條，裁定如主
    文。
中　　華　　民　　國　　96　　年　　1 　　月　　22　　日
                  民事第二庭    法　官　蔡政哲
以上正本係照原本作成
如對本裁定抗告須於裁定送達後10日內向本院提出抗告狀，並繳
納抗告費新臺幣1,000元
中　　華　　民　　國　　96　　年　　1 　　月　　22　　日
                    　　　　　　書記官　曾靖雯
